# 合同能源管理

提问人：wx_60764ff2e2a1 时间：2022-09-08 16:24:59
陈版您好，计学精要P28页关于合同能源管理的例1-10讲，节能服务公司在节能收益分享期内对所建制的相关设施本身的权利很可能受到严格限制，相关资产不能确认为节能服务公司自身的固定资产。请教确认为什么资产呢？P11页租赁模式下，根据租赁资产所有权有关的几乎全部风险和报酬是否已经转移给承租人（用能单位）为标准，分为融资租赁和经营租赁。节能服务公司是出租人，用能单位是承租人对吧？节能服务公司确认为什么资产对外出租呢？麻烦您了，谢谢！

回答人：chenyiwei
如该案例分析所述，节能服务公司对于合同能源管理业务可以选择采用“PPP模式”（此时节能服务公司类似于PPP项目中的社会资本方），或者“租赁模式”。但一旦选择了其中一种模式，就构成本企业的一项会计政策，应一贯应用于所有同类或类似交易或事项。
“节能服务公司在节能收益分享期内对所建制的相关设施本身的权利很可能受到严格限制，相关资产不能确认为节能服务公司自身的固定资产”是针对PPP模式的处理而言的。在该模式下，节能服务公司应参照《企业会计准则解释第 14 号》第一条中社会资本方的会计处理原则，确认金融资产或者无形资产。
如果选择采用租赁模式，则节能服务公司为出租人，应根据租赁资产所有权上的主要风险和报酬的承担和转移情况合理进行租赁分类。如果是经营租赁，则所购建的节能服务设施可以确认为固定资产。

提问人：wx_60764ff2e2a1 时间：2022-09-14 14:06:03
谢谢！租赁模式下，如果构成融资租赁，节能服务公司是确认收入和长期应收款吗？

回答人：chenyiwei
是。

提问人：JACK223344 时间：2022-09-18 00:40:41
陈版，如果节能服务约定最低产量，要求客户实际生产未达到约定产量时，按照约定最低产量测算节能效益分成，该节能效益与天然气价格挂钩，目前天然气处于高位，按照现在价格测算，可以覆盖节能设备的投资成本，但天然气价格经常波动，可能导致收入与应收变动，甚至可能出现不符合融资租赁的可能，在这样的情况下，应该如何进行会计处理更恰当呢？

回答人：chenyiwei
与天然气价格挂钩，即取决于指数或比率。该款项在初始计量时根据租赁期开始日的指数或比率确定，据此判断租赁类型。后续租赁分类不再变动。

提问人：老兵 701206 时间：2022-11-11 10:15:39
陈老师，如果选择采用租赁模式，则节能服务公司为出租人，应根据租赁资产所有权上的主要风险和报酬的承担和转移情况合理进行租赁分类。如果是经营租赁，则所购建的节能服务设施可以确认为固定资产。
如果合同到期后，节能公司需要将相关资产无偿转让给用能公司，请问陈老师，此情况下，用能公司接受租赁服务应确认使用权资产，收到的相关资产该如何确认计量？

回答人：chenyiwei
如果根据每年实际节能效益分成付款的，则租赁付款额是可变的，支付时直接费用化，后续取得资产所有权时入账价值为零。